臺灣高等法院民事判決
109年度建上字第59號
上  訴  人  基隆市政府
法定代理人  林右昌    
訴訟代理人  詹振寧律師
被 上訴 人  大佳營造工程有限公司

法定代理人  鍾彩賓    
訴訟代理人  謝佳伯律師
複 代理 人  張斐雯律師
上列當事人間請求返還存單事件，上訴人對於中華民國109年5月
15日臺灣基隆地方法院第一審判決（103年度建字第23號）提起
上訴，本院於110年9月28日言詞辯論終結，判決如下：
    主      文
上訴駁回。
第二審訴訟費用由上訴人負擔。
    事實及理由
被上訴人主張：兩造於民國93年3月10日簽立「基隆市政府暨
　所屬各機關學校工程契約」（下稱系爭契約），由其向上訴人
　承攬基隆市仁愛區行政大樓（下稱系爭大樓）新建工程（下稱
　系爭工程），嗣於96年1月間完工，同年4月17日經上訴人驗收
　合格，結算總價計新臺幣（下同）3億6,291萬8,959元。伊於
　驗收合格後出具工程保固切結書（下稱系爭切結書），就系爭
　工程如附表編號1至3項目（下稱編號1至3項目）切結於約定之
　保固期限內倘有損壞坍塌，非屬故意破壞或正常零件損耗，查
　係施工不良或材料不佳所致者負無償修復責任，並交付訴外人
  闕河生所有如附表所示之安泰商業銀行（下稱安泰銀行）定存
　存單3紙（下稱系爭定存單，金額合計362萬9,190元），為上
　訴人設定質權做為保固金。嗣前開保固項目陸續於98年4月17
　日、99年4月17日、101年4月17日屆期，兩造依序於98年5月4
　日、99年6月14日、101年3月7日會同使用單位現場會勘，伊已
　於98年5月18日、99年7月7日取得前兩項使用單位簽具之工程
　修復驗收單，而履行該部分之保固責任；至編號3項目雖經臺
　灣省土木技師公會（下稱省土木技師公會）鑑定，結果認定應
　由伊負擔此項瑕疵修復費用115萬4,618元，扣除後上訴人仍應
　返還伊保固金餘額計247萬4,572元（計算式：828,318+793,70
  6+〈2,007,166-1,154,618〉=2,474,572）（下稱系爭保固金餘
  額）。惟上訴人已於103年12月間行使質權，領取系爭定存單
  款項等情。爰依系爭契約第18條第2項第3款約定，求為命上訴
  人返還系爭保固金餘額，並加計自104年3月3日起算法定遲延
  利息之判決（原審就上開部分為上訴人敗訴之判決，上訴人不
  服，提起上訴；被上訴人於本院第二審程序中基於同一事實追
  加併依不當得利之法律關係請求，合於民事訴訟法第446條第1
  項、第255條第1項第2款規定，應予准許；另未繫屬本院部
　分，不予贅述）。答辯聲明：上訴駁回。
上訴人則以：編號1至3項目保固期限雖於98年4月17日、99年4
  月17日、101年4月17日陸續屆至，惟該工程項目於保固期限內
  有如附表所示電梯坑滲漏水瑕疵等多項保固事由發生，經臺北
  市建築師公會（下稱建築師公會）鑑定結果，認定係因被上訴
  人施工品質不佳所致，被上訴人自應依約履行其修繕責任，此
  不因伊於前揭保固期限屆至時，曾否通知被上訴人就前揭瑕疵
  進行修繕而有不同。被上訴人迄未履行其修繕責任，自不得請
  求伊返還系爭保固金餘額，況系爭定存單出質人為闕河生，無
  論係定存單或伊行使質權後取得之存款，上訴人均無權請求伊
  將之返還予其等語，資為抗辯。上訴聲明：㈠原判決關於命上
  訴人給付部分及該部分假執行之宣告廢棄。㈡上開廢棄部分，
  被上訴人於第一審之訴及假執行之聲請均駁回。
查被上訴人向上訴人承攬系爭工程，並於93年3月間簽立系爭契
  約，嗣該工程於96年1月間完工，同年4月17日經上訴人驗收合
  格，被上訴人於驗收合格後出具系爭切結書，切結就編號1至3
  項目於2至5年不等之保固期限內，倘有損壞坍塌非屬故意破壞
  或正常零件損耗，查係施工不良或材料不佳所致者，應負無償
  修復責任，並交付系爭定存單為上訴人設定質權，做為保固金
  之用。嗣編號1至3項目於98年4月17日、99年4月17日、101年4
  月17日陸續屆期，於98年5月4日、99年6月14日、101年3月7日
  依序辦理會勘，被上訴人請求上訴人返還系爭定存單未果，且
  於103年12月間經上訴人行使質權，領取系爭定存單款項等情
  ，為兩造所不爭執，並有系爭契約、工程結算驗收證明書、定
  存單（含收據）、切結書、被上訴人98年4月13日、99年7月7
  日及101年3月8日請求退還編號1至3項保固金函、上訴人103年
  12月18日通知行使質權通知函可稽（見原審卷㈠第25至85、219
  頁）。又被上訴人主張：伊於會勘後已依上訴人指定之期限完
  成編號1至2項目保固修繕；另編號3項目扣除土木技師公會鑑
  定結果，認應由伊負擔之修復費用115萬4,618元以後，上訴人
  應返還系爭保固金餘額予伊等語，則為上訴人所否認，並以前
  揭情詞置辯。爰審認如次：
㈠按政府採購法於87年5月27日經總統公布，並於1年後施行。該
  法公布後，政府機關之採購均受拘束，惟有關保固責任之內容
  ，於該法並無明文。又依92年2月間公布施行之營造業法第27
  條第1項第8款規定，營繕工程之承攬契約，應記載驗收及保固
  之規定。內政部依同條第2項之授權規定於93年9月間頒佈「營
  繕工程承攬契約應記載事項實施辦法」，其第8條規定所謂「
  應記載保固之規定」，係指應載明保固期、保固期內瑕疵處理
  程序。然該法及前揭實施辦法就保固責任之內容，仍無明文。
  系爭契約訂立於93年3月間，其第18條有關工程保固之約定記
  載：「本工程自全部完工經驗收合格之次日起，除損耗品外
  ，由乙方保固裝修部份3年、結構部份5年、水電、空調、電梯
  等附屬設備為2年。保固保證金：⒈乙方為履行保固之責任，
  同意於驗收合格後，依保固期限出具保固切結書，並提供按結
  算價百分之1計算之保固保證金。其得以依本工程乙方投標須
  知之規定出具相關之有價證券換抵，…。⒉凡在保固期限，如本
  工程一部分或全部有損裂、坍塌或其他損壞，而非屬故意破壞
  或正常零件損耗者，乙方同意依照契約圖樣，在期限內負責免
  費無條件修復。乙方如經通知逾期不為修理者，甲方得動用保
  固保證金逕為處理，…。⒊保固保證金於保固期滿後，如未動支
  或尚有剩餘時，無息發還。」（見原審卷㈠第51至52頁）等語
  ；另被上訴人於96年間系爭工程驗收合格後，依約出具予上訴
  人收執之系爭切結書，內容則載稱被上訴人切結就編號1至3項
  目於2至5年不等之保固期限內，倘有損壞坍塌非屬故意破壞或
  正常零件損耗，查係施工不良或材料不佳所致者，負無償修復
  責任等語（見原審卷㈠第69頁）；國內主管政府採購業務之公
  共工程委員會於94年12月間頒訂之「工程採購契約範本」第16
  條規定：「㈠保固期：本工程自全部完工經驗收合格日之日起
  ，由廠商保固＿年（由機關於招標時載明，非結構物1年，結構
  物3年至5年）。㈡保固期內發現瑕疵者，由機關通知廠商改正
  。所稱瑕疵，包括損裂、坍塌、損壞、功能或效益不符合契約
  規定等。㈢凡在保固期內發現瑕疵，應由廠商於機關指定之期
  限內負責免費無條件改正。逾期不為改正者，機關得逕為處理
  ，所需費用由廠商負擔，或動用保固保證金逕為處理，不足時
  向廠商追償。但屬故意破壞、不當使用或正常零附件損耗者，
  不在此限。㈣保固期內，採購標的因瑕疵致無法使用時，該無
  法使用之期間得不計入保固期。」；97年4月間修正同範本第1
  6條第2、3項另明定：「㈡保固期內發現瑕疵者，由機關通知廠
  商改正；『但因非可歸責於廠商所致者，不在此限』。…。㈢凡在
  保固期內發現瑕疵，應由廠商於機關指定之『合理』期限內負責
  免費無條件改正。」，足認被上訴人依約應負之保固責任，僅
  限於上訴人於保固期限內發現有損裂、坍塌、損壞、功能或效
  益不符合契約規定之瑕疵，且可歸責於被上訴人所致者為限，
  被上訴人始應依上訴人通知，於其指定之合理期限內無償修復
  。被上訴人主張上訴人應於保固期限內發現前述瑕疵並完成通
  知，伊始負保固責任云云，或上訴人抗辯凡於保固期限內發生
  之瑕疵，無論發現時或通知時是否已逾保固期限或被上訴人是
  否可歸責，其均應負保固責任云云，均無可採。　
㈡次按，保固保證金係擔保承攬人應負之瑕疵擔保責任為目的，
　信託的讓與其所有權予定作人。此項保證金返還請求權之行使
　，乃負有於約定返還期限屆至（保固期滿）時，無應由承攬人
　負擔保責任之事由發生，或縱應由承攬人負擔保責任之事由發
　生，惟於扣除承攬人應負擔保責任之賠償金額後猶有餘額之停
　止條件。依我國工程實務界之擔保制度，除保證金之實際交付
　外，另常見由銀行金融機構出具保證書，或由承攬人提出自己
　或他人所有之有價證券（例如：債券或定存單）為業主設定質
　權為擔保，以疏解承包商之籌資壓力。於保固金係提供定存單
　為業主設定質權之情形，如業主已對之行使質權而由銀行或郵
　局付款後，倘業主並未因承包商應負擔保責任而受有損害或所
　受損害少於擔保金額，致不應終局保有全額或部分擔保金時，
　除有特別約定外，基於擔保金於擔保銀行給付後，即為承包商
　依承攬契約所應繳納保證金，依債之相對性原則，應依承包商
　依其與業主間之約定定之。系爭契約既明定系爭保固金於保固
　期滿後，如未動支或尚有剩餘時，無息發還，則被上訴人於符
　合前述停止條件時，自有權請求上訴人返還前揭保固金。是上
　訴人辯稱：系爭定存單為闕河生所出質，被上訴人就伊行使質
　權領得之定存單款項，無權請求返還云云，依前說明，並無可
　採。
㈢再系爭工程於96年1月間完工、同年4月17日驗收合格，編號1
  至3項目保固期限嗣陸續於98年4月17日、99年4月17日、101年
  4月17日屆滿，業如前述。而：
⒈關於編號1項目部分：查被上訴人於98年4月17日屆保固期限前
  之同年月13日發函向上訴人申請核退本項保固保證金，同年5
  月4日經兩造會同相關使用單位辦理會勘，訴外人基隆市仁愛
  區公所於會勘時表示在保固期內尚有發電機及排煙皮帶未修繕
  ，其餘使用單位則無意見（即未發生保固事由）（另上訴人就
  訴外人基隆市立體育場表示消防設施尚未修繕部分已陳明不再
  主張〈見本院卷第228、355頁〉，故與消防設施有關者，均不予
  贅載），並作成：請承商（即被上訴人）就保固期限內仁愛區
  公所所提出之缺失項目，於15日修復，並向仁愛區公所取得「
  缺失已改善之證明文件」之會勘結論。嗣被上訴人於同年5月1
  8日檢具仁愛區公所簽署之工程修復驗收單請求上訴人核退保
  證金，並表示相關使用單位逾會勘紀錄約定之期限，均未提出
  意見（即陳報未修繕項目），自即日起伊不再提供此項之保固
  服務等語。同年9月7日上訴人另通知其委請訴外人黃明城建築
  師事務所，就本項保固金核退案提具專業意見，俾利辦理後續
  事宜。被上訴人於同年月11日覆函：本件於5月間會勘時指示
  伊進行改善之缺失，均已完成，伊難以承擔額外責任，再次促
  請上訴人核退保固金等情，為兩造所不爭執，並有兩造往來函
  文及會勘紀錄為憑（見原審卷㈠第71、163至171、447、453至4
  57頁）。足見被上訴人就上訴人於前揭保固期限內發現此項目
  瑕疵部分，均已受通知後之合理期限內完成修繕。故上訴人提
  出基隆市體育場100年4月6日通知函、上訴人同年4月12日通知
  函及建築師公會102年7月8日鑑定報告書等資料（見原審卷㈠第
  263至285頁），抗辯：基隆市體育場於保固期滿後之99年底另
  發現其使用之仁愛游泳池場地電梯坑滲水，上開情事應為保固
  期間內所發生，伊於100年4月間通知被上訴人進行修繕未果，
  嗣於102年委請建築師公會鑑定結果，認定該大樓電梯發生坑
  漏（滲）水、（101年間）電梯主鋼索斷裂等現象，除因其電
  梯升降路未依法令設置（設計）適當措施及環境影響外，係因
  被上訴人施作之升降路構造，樓層2次施工縫部分之防水措施
  不良所致，被上訴人迄尚未就此部分進行修繕，不得請求伊返
  還保固金云云，依前說明，並無可取。從而，被上訴人依系爭
  契約第18條第2項第3款之約定，請求上訴人返還本項保固金82
  萬8,318元，即屬有據。　
⒉關於編號2項目部分：查被上訴人於99年4月17日屆保固期限後
  之同年5月24日發函向上訴人申請核退本項保固保證金，上訴
  人於同年5月27日通知各使用單位於同年6月1日前函覆上訴人
  ，確認保固期間是否無保固缺失未修繕待解決事項，嗣兩造於
  同年6月14日會同相關使用單位辦理會勘，並檢附「申退裝修
  部分缺失紀錄表」記載尚有游泳池天花板鋼筋裸露、停車場地
  板小部分剝落等項缺失待改善，作成：被上訴人應於同年月30
  日前改善完成之會勘結論。其後，被上訴人於同年7月7日檢具
  相關使用單位簽認之工程修復單通知（其中保留之游泳池天花
  板鋼筋裸露部分，嗣於同年9月7日業經使用單位驗收合格，其
  餘部分於同年7月間陸續驗收合格），通知上訴人會勘紀錄中
  之缺失項目均已完成，再次請求儘速核退保固款項。上訴人於
  同年7月12日檢附前揭工程修復驗收單及彙整表，要求各單位
  覆核確認，於同年月15日函覆，並確認是否已無未修繕等待解
  決事項，以利續辦核退保固金作業等情，為兩造所不爭執，且
  有兩造往來函文及會勘紀錄為憑（見原審卷㈠第75至85、173至
  181、447、449、459頁）。然前揭使用單位於簽具前揭工程修
  復驗收單後，並未函覆尚有未修繕等待解決事項，此亦為上訴
  人所不爭，則其迨至101年3月7日仁愛游泳池暨停車場滲（漏
  ）水會勘，及同年4月9日、8月1日及10月12日退還保固金事宜
  （協調）會議，始又陸續提出仍有地下室天花板滲漏水、地下
  停車場PU地坪破損等瑕疵，要求被上訴人保固修繕（見原審卷
  ㈠第449、461至469、477至497頁、卷㈡第399至400頁之會議〈會
  勘〉記錄），嗣另經建築師公會及省土木技師公會鑑定結果認
  與被上訴人之施工品質有一定關連（見原審卷㈠第285頁），依
  前說明，難認被上訴人就前述逾保固期限始發生之瑕疵現象，
  仍應依約負保固責任。此不因被上訴人於另案104年度訴字第7
  68號行政訴訟中曾自承上情與伊施作有關而有異。從而，被上
  訴人主張：伊就上訴人於保固期限內發現之本項目瑕疵部分，
  已於99年會勘後合理期限內完成修繕，上訴人應依前述契約之
  約定，返還本項保固金79萬3,706元予伊等語，核屬有據。上
  訴人抗辯：前述地坪破損、地下室天花板滲漏水，迄未完成修
  繕，被上訴人不得請求返還保固金云云，並無可取。
⒊關於編號3項目部分：
⑴查被上訴人於101年4月17日屆保固期限前之同年3月8日發函向
  上訴人申請核退本項保固保證金，固據提出前揭通知函為憑（
  見原審卷㈠第73頁）。惟兩造於於101年4月9日召開之返還保固
  金事宜會議中，就系爭大樓各使用單位確認應改善事項要求被
  上訴人應於同年月30日前完成改善外，並就兩造前於同年3月7
  日辦理仁愛游泳池暨停車場漏(滲)水會勘時，發現系爭大樓地
  下室複壁積水溢流平面停車位空間之問題，作成：「請體育場
  依據貴場3月7日辦理會勘結論辦理，邀請第三公正單位釐清責
  任所屬，據以辦理是否退還保固事宜」之會議結論；復於同年
  8月1日召開之返還保固金事宜會議中決議：「請設計單位（黃
  明城建築師事務所）就地下室承商施工是否符合契約規定提出
  說明（請於101年8月17日前來函說明），如施工方式符合契約
  規定，則碳酸鈣結晶沉澱造成阻塞管體排水功能，應屬無法抗
  力因素。請大佳營造協助對地下室複壁內積水、天花板滲水、
  電梯主鋼索鏽蝕及地面破損部分，於101年8月17日前，提出建
  議改善方案及概估經費，供使用單位(體育場)參考，並建議編
  列102年度預算予以改善」等語，及於同年10月12日召開之協
  調會議中達成委由第三公正單位鑑定釐清責任歸屬，做為退還
  保固金依據之共識。其後，基隆市立體育場曾於101年11月7日
  委請建築師公會進行鑑定等事實，有前揭會議紀錄在卷可佐(
  見原審卷㈠第463至469、479至483、489至493頁)。堪認上訴人
  就系爭大樓地下室發生複壁滲漏水情形，可否歸責於被上訴人
  乙事，於本項保固期限屆滿以前，即一再與被上訴人及設計單
  位協商討論並要求改善，洵堪認定。
⑵又上訴人主張：前揭地下室複壁滲漏水現象，嗣經建築師公會
  鑑定結果認定係因系爭工程連續壁及連續式場鑄排樁之外牆壁
  體防水施作不良所致，其外牆壁體40cm結構外牆有嚴重滲漏水
  現象，現場依契約圖說應施作於複壁下方之30cmRC防水樁，勘
  查結果係以1/2B磚砌成並用水泥粉刷（部分導溝內面甚至未粉
  刷），未按契約工作項目壹四-123及圖說規定施作且防水不良
  ，且複壁排水導溝未依契約工作項目壹四-123及圖說施作1：2
  防水粉光，及該排水導溝之所設排水管於設計圖說不盡周延未
  予規範，復未裝置高腳落水頭，以致壁體滲漏析晶沉澱物及施
  工雜異物等阻塞排水管孔，滲漏水之積水滿溢而自複壁檢修口
  流出；另自地下2層及地下3層所有之複壁檢修口（部分無法開
  啟者除外）全面勘查內面之外牆壁體，結果顯示所有連續壁及
  連續式場鑄排樁之外牆壁體40cm結構外牆之牆面，均未按契約
  工作項目壹二-01-17及壹二-08-6-6規定施作1：2防水粉光，
  連續壁之壁體亦未依契約工作項目壹二-01-11做壁體整修；前
  述瑕疵之改善經費概算約538萬元，應由設計監造單位負擔2％
  及工程承攬廠商（即被上訴人）負擔98％，已逾本項保固金之
  數額而無餘款等語，固據提出與所述相符之建築師公會鑑定報
  告書及同公會103年4月23日補充函文為憑（見原審卷㈠第261、
  267至271頁）。惟細閱前揭鑑定報告第十點建議事項另載明：
  業主、設計監造單位及工程承攬廠商對鑑定項目原因應負擔之
  責任說明及有關鑑定事項改善對策及經費概算詳如附件十五（
  其中有關複壁滲漏水部分之經費為無法估算），且有關前項鑑
  定項目原因之各該歸屬責任分擔百分比部分，建議依契約規定
  及相關法令辦理或另循司法、仲裁等途徑釐清為宜，本鑑定報
  告書意見僅供申請單位參考等語（見原審卷㈠第283至285頁）
  ，嗣建築師公會復補充說明：前述瑕疵所需修復費用因涉及需
  將地下各層室內複壁全面拆除，並全面檢視其內面連續壁及連
  續式場鑄排樁之外牆壁體施工瑕疵與所有漏水部位等情況，再
  另謀適當防水止漏等修補對策後，始得為之。況且該項尚涉及
  連續壁及連續式場鑄排樁工程施作內容缺失等原因之鑑定，非
  屬本鑑定受委託之項目，應另行委託鑑定釐清；另依上訴人工
  務處提供之系爭工程委託規劃、設計服務契約書第1條第2款工
  作內容並無監造工作項目，惟其第6條契約責任第1款第5目又
  載有提供設計監造作業，在監造服務部分是否與上訴人另定有
  契約規範及服務比例等內容有所不明，且同處提供之系爭工程
  部分施工日報表記載過於粗略，難以詳其施工之究竟，故有關
  前述鑑定項目原因之各該歸屬責任分擔百分比部分，仍建議依
  各該工程契約規定及相關法令辦理或另循司法、仲裁等途徑予
  以詳細調查並釐清為宜，伊無此行政及司法調查權限等語，亦
  有該會102年9月10日及同年12月31日函文附卷可稽（見原審卷
  ㈠第321至329頁），足見建築師公會嗣應上訴人之一再要求而
  於103年4月23日所為之經費概算及責任比補充說明，尚難採為
  有利於上訴人主張之認定。
⑶嗣前述瑕疵爭議，經原審委託省土木技師公會就系爭大樓地下
  室發生複壁滲（漏）水之成因、責任比例及所需修補費用等節
  進行鑑定，結果認定：1.系爭大樓地下室之設計圖說「S1-8」
  有φ30cm止水樁之防水設計，防水設計經完工後均已施作於連
  續壁及連續式場鑄排樁之外牆壁體，由於空間環境因素，無法
  檢視是否施作完善，惟經由現場查勘壁體滲漏水程度，可認該
  連續壁及連續式場鑄排樁之外牆壁體防水施作品質不良。又契
  約圖說「S1-8」於連續壁及連續式場鑄排樁之外牆壁體有40cm
  結構外牆設計，且系爭工程前述外牆牆面有1：2防水粉光工項
  ，惟經由地下3樓及地下2樓複壁檢修孔檢視，發現有多處嚴重
  滲漏水現象，另複壁內側排水溝之排水孔已堵塞，且積水嚴重
  ，顯示40cm結構外牆施工品質及牆面1：2防水粉光施工不良，
  並發現有多處連續壁之壁體整修施作不完整。另系爭工程複壁
  下方有防水墩及導溝防水粉刷工項，且經由地下3樓複壁檢修
  孔檢視，確認複壁有施作下方30cm RC墩座及上方1/2磚砌牆壁
  ，並施作水泥粉刷但施工不良。此外，前述導溝應有施作防水
  粉刷，惟無排水管裝置高腳落水頭之圖說及工項，而經由地下
  3樓複壁檢修孔檢視，確認排水溝之排水孔均已被壁體滲漏析
  晶沉澱物堵塞，及由地下2樓複壁檢修孔檢視，確認上開滲漏
  水之積水已自複壁檢修口外流等語。2.又系爭工程契約工項中
  ，除地下室複壁材料除複壁下方30cm RC墩座具防止滲漏水功
  能外，其上方均屬1/2B厚磚砌牆壁，並不具有防止滲漏水功能
  ，且連續壁及連續式場鑄排樁之外牆壁體係由混凝土澆置完成
  ，混凝土水化物之氫氧化鈣甚易溶解於水中，若經由水份滲透
  或乾濕循環作用下，常因毛細管作用將溶解物析出於混凝土表
  面，堆積形成白色之鹽類（含碳酸鈉、碳酸鉀、碳酸鈣等），
  故本案複壁內側之排水溝如不經常清理，將導致排水溝淤積及
  排水孔堵塞，當排水溝積水深度超過RC墩座時即會造成複壁漏
  水。惟因前述工項已完工且保固期已屆滿，鑑定時已無法確認
  被上訴人在施工過程中所發生之問題，僅能依竣工後之結果來
  檢視其工程瑕疵，並據此判斷系爭大樓地下室發生複壁滲漏水
  ，被上訴人應負30％之歸責比例。再考量前述工項之施作次序
  為連續牆壁及連續式場鑄排樁之混凝土澆置完成、該壁體防水
  施作完成、地下室複壁1/2B厚磚砌牆及水泥粉施作完成等步驟
  ，於完工後因施工空間環境因素，已無法再進行修復工作，故
  參酌系爭契約工作項目「壹二-08-5」防水工程之原契約金額9
  2萬8,314元，估定被上訴人此部分應賠償上訴人之合理修復費
  用為27萬8,494元（計算式：928,314×30％=278,494，元以下4
  捨5入，下同)；3.另被上訴人雖有施作連續壁及連續式場鑄排
  樁之外牆壁體防水工項，惟其施作不完整，可歸責比例為30％
  ，此工項於完工後同因前述施工空間環境因素，已無法再進行
  修復工作，是參酌系爭契約工作項目「壹二-01-13」連續壁工
  程（含扶壁）φ30cmCCP止水樁、「壹二-01-17」連續壁工程（
  含扶壁）牆面1：2防水粉光、「壹二-08-6-3」PC排水樁式連
  續壁φ30cmCCP止水樁、「壹二-08-6-6」40cm結構外牆牆面1：
  2防水粉光及「壹二-01-11」連續壁工程（含扶壁）壁體整修
  及清洗等項目之原契約金額共計292萬0,412元，而估定被上訴
  人就此應賠償上訴人之合理修復費用為87萬6,124元（計算式
  ：2,920,412×30％=876,124)等情，亦有省土木技師公會出具之
  鑑定報告書及108年7月22日補充說明函在卷可按（見外放之技
  師公會鑑定報告書第3至6、11至13頁、原審卷㈡第7至11頁），
  並經證人陳永成（即前述鑑定承辦土木技師）到庭結證：前揭
  鑑定報告認定被上訴人施工雖有瑕疵，但綜合考量系爭工程有
  關設計、監造、承造（施工）、使用單位等因素，就整體結果
  而言，被上訴人應負30％之責任比例，由於涉及複壁的問題已
  無法修復，故參酌原契約單價作為費用計算依據等語綦詳（見
  原審卷㈠第653至655頁）。堪認被上訴人主張：本項經省土木
  技師公會鑑定結果認定應由伊負擔之瑕疵修復費用為115萬4,6
  18元（計算式：278,494+876,124=1,154,618），扣除仍有保
  固金餘額85萬2,548元（計算式：2,007,166-1,154,618〉=852,
  548）應返還予伊等語，即屬有據。上訴人並未具體指明省土
  木技師公會所為鑑定報告有何違誤之處，仍執前詞主張本項瑕
  疵業經建築師公會鑑定結果應由被上訴人負擔98％之責任，所
  需費用已逾前述保固金金額，而無庸返還云云，依前說明，並
  無可採。此外，上訴人另主張：系爭大樓地下室發生滲漏水現
  象，其積水尚造成電梯坑滲漏水、電梯主鋼索斷裂及地下停車
  場發生PU地坪破損、地下室天花板滲漏水等現象（下合稱電梯
  坑滲漏水等現象），此部分修復費用亦應由被上訴人負擔云云
  ，並舉前述建築師公會鑑定報告以佐其說。惟建築師公會所為
  該份鑑定報告，業載明各該鑑定項目之歸屬責任分擔百分比建
  議依契約規定及相關法令辦理或另循司法、仲裁等途徑釐清，
  而難以逕採有利於上訴人之認定，業如前述，而系爭大樓發生
  電梯坑滲漏水等現象之成因及責任比，經原審一併送請省土木
  技師公會鑑定結果，雖認定其中地下室PU地坪及天花板發生前
  述瑕疵與被上訴人施作各該工程之品質不良有所關連，然並未
  認定此亦與地下室複壁發生滲漏水之瑕疵有涉（見外放之技師
  公會鑑定報告書第12至13頁），且上訴人就此節未再進一步舉
  證以實其說（見本院卷第356頁），自無可採。從而，被上訴
  人依前述契約約定，請求上訴人返還本項保固金餘額85萬2,54
  8元，亦屬有據。
4.總上，被上訴人依系爭契約第18條第2項第3款之約定，請求上
  訴人給付247萬4,572元（計算式：828,318+793,706+852,548=
  2,474,572），既屬有理，則其另依民法第179條規定對上訴人
  為請求部分，即無庸再行審究，併此敘明。 
綜上所述，被上訴人依前述契約之約定，請求上訴人給付247萬
  4,572元，及自原審民事變更訴之聲明暨準備二狀繕本送達翌
  日即104年3月3日（見原審卷㈠第195頁、卷㈡第329頁）起至清
  償日止，按年息5％計算之利息，為有理由，應予准許。從而原
  審就上開部分為上訴人敗訴之判決，並無不合。上訴論旨指摘
  原判決此部分不當，求予廢棄改判，為無理由，應駁回其上訴
  。
本件事證已臻明確，兩造其餘攻擊、防禦方法及舉證，經核與
　判決結果無影響，爰不逐一論列，附此敘明。
據上論結，本件上訴為無理由，爰判決如主文。
中　　華　　民　　國　　110 　年　　10　　月　　19　　日
                  工程法庭
                      審判長法  官  李昆霖
                            法  官  譚德周
                            法  官  林翠華
正本係照原本作成。
如不服本判決，應於收受送達後20日內向本院提出上訴書狀，其
未表明上訴理由者，應於提出上訴後20日內向本院補提理由書狀
（均須按他造當事人之人數附繕本）上訴時應提出委任律師或具
有律師資格之人之委任狀；委任有律師資格者，另應附具律師資
格證書及釋明委任人與受任人有民事訴訟法第466條之1第1項但
書或第2項所定關係之釋明文書影本。如委任律師提起上訴者，
應一併繳納上訴審裁判費。
中　　華　　民　　國　　110 　年　　10　　月　　19　　日
　　　　　　　　　　　　　  書記官  黃文儀　　　　　　　　　　　　　　
附表：
 項 次         保固項目   保固金 （新臺幣）     保固期限   上訴人主張保固期限內發生之保固事由（本院卷第103、355頁）   保固金 提供方式   1 水電、空調、電梯等附屬設備 82萬8,318元 96年4月18日至98年4月17日 （2年） 電梯坑滲漏水、電梯主鋼索斷裂    提供闕河生之定存單（號碼：BA0000000）為上訴人設定質權（嗣上訴人已行使質權領取存款）   2 裝修部分 79萬3,706元 96年4月18日至99年4月17日 （3年） 地下停車場PU地坪破損、地下室天花板滲漏水   提供闕河生之定存單（號碼：BA0000000）為上訴人設定質權（嗣上訴人已行使質權領取存款）   3 結構部分 200萬7,166元 96年4月18日至101年4月17日 （5年） 地下室複壁漏水、複壁內防水粉光施作   提供闕河生之定存單（號碼：BA0000000）為上訴人設定質權（嗣上訴人已行使質權領取存款）    合計 362萬9,190元